【裁判字號】    97,消債更,854
【裁判日期】    971028
【裁判案由】    更生事件
【裁判全文】
臺灣板橋地方法院民事裁定           97年度消債更字第854號
聲  請  人  甲○○
代  理  人  鄧敏雄律師
上列當事人因消費者債務清理事件聲請更生，本院裁定如下：
    主  文
聲請駁回。
聲請費用由聲請人負擔。
    理  由
一、按債務人與金融機構協商成立者，不得聲請更生或清算，但
    因不可歸責於己之事由，致履行顯有重大困難者，不在此限
    ；本條例施行前，債務人依金融主管機關協調成立之中華民
    國銀行公會會員辦理消費金融案件無擔保債務協商機制與金
    融機構成立之協商，準用前項之規定，消費者債務清理條例
    第 151條第5項、第6項分別定有明文。又聲請更生或清算不
    合程式或不備其他要件者，法院應以裁定駁回之，但其情形
    可以補正者，法院應定期間先命補正，復為同條例第 8條所
    明定。
二、本件聲請意旨略以：其目前資產總價值雖為新臺幣（下同）
    1,230,045元，但目前債務總金額亦達1,603,435元，具有不
    能清償債務之情事，消費者債務清理條例施行前，曾依照中
    華民國銀行公會會員辦理消費金融案件無擔保債務協商機制
    ，與其最大債權金融機構台新國際商業銀行股份有限公司（
    下稱：台新銀行）成立協商，雙方約定聲請人自民國95年 6
    月起，分120期，利率0.00 %，每月10日以9,492元依各債權
    銀行債權金額比例清償其各項債務，直至全部清償為止：然
    聲請人為30年12月27日生，年已逾66歲，目前又無工作，平
    日生活支出均仰賴家人扶養及政府之津貼補助（老年津貼每
    月3,000 元）才得以維持，以其能力根本無法償還上開債務
    ，而其之所以至目前為止仍在履約當中，乃均係由女兒王靜
    勵代為履行才得以繼續，惟王靜勵本身亦欠銀行債務，且擁
    有自己之家庭與小孩，如此做法，並非長久之計，且勢必將
    拖累女兒之家庭。其自身之收入與財產本既已不足以維持生
    活，更遑論清償債務，且其年早已逾65歲，更難以覓得工作
    ，故其應具有不可歸責於己致無法依約履行之事由存在；再
    聲請人之子王振濤已簽立切結書表示願以連帶保證人之身分
    為其代負清償之責，就抵押擔保借款部分，仍依原約定按月
    繼續清償，其餘就無擔保之借款部分，則以每月為 1期計算
    ，按月清償3,500元，清償期為 6年，合計清償252,000元，
    約為目前無擔保債務總額之2.62成，懇請鈞院裁定開始更生
    ，予以經濟重建之機會等語。（見本卷第4-5、21、26-27頁
    ）
三、查聲請人參經參加中華民國銀行公會會員辦理消費金融案件
    無擔保債務協商機制，與台新銀行成立協商並於還款至今乙
    節，據其提出之銀行公會協議書、無擔保債務還款計畫、郵
    政跨行匯款申請書、聯合徵信中心債權人清冊及王靜勵合作
    金庫銀行活期儲蓄存款存摺等件，分別附於本卷第 11-13、
    28-44 頁及證物袋內可按，是聲請人向本院聲請更生，須符
    合「不可歸責於己致履行顯有重大困難事由」之要件，方為
    適法。
四、復查，聲請人以其年逾66歲，沒有工作收入，且自身之收入
    與財產本已不足以維持生活，更遑論去清償債務，而主張其
    具有不可歸責於己致無法依約履行債務之事由存在乙節，固
    據其提出之戶籍謄本、勞工保險被保險人投保資料表、95及
    96年度國稅局綜合所得稅各類所得資料清單等件在卷可稽（
    參本卷第10、14-15 頁及證物袋內），惟聲請人前開之主張
    ，本屬協商成立之際，已現實存在之事實，而其仍選擇並採
    為清償之方式，在未有任何情事變更情況下，自難認其具有
    不可歸責於己之事由；再以聲請人目前總資產總價值扣除債
    務總金額後，其負債總額不過373,390 元，如以其每月願清
    償之金額3,500 元加上用以繳納抵押擔保借款之債款，即可
    在法定期限內將其目前債務完全清償完畢，而其卻僅願依約
    清償抵押擔保債權以保全名下房地，而不清償其債權人，不
    啻係將購屋之成本轉嫁於一般債權人，而獨享購置資產後之
    利益，對一般債權人而言顯失公平，就此所生之履債困難，
    難認有其所稱不可歸責於己事由。
五、據上論結，本件聲請人既曾參加協商程序，又無消費者債務
    清理條例第151條第5項但書所規定不可歸責於己之事由，其
    向本院聲請更生，係屬聲請更生之要件不備，且該欠缺又無
    從補正，依首揭條文規定，自應駁回其更生之聲請，爰裁定
    如主文。
中    華    民    國    97    年    10    月    28    日
                  民事第三庭  法  官  何君豪
上為正本係照原本作成
如不服本裁定，應於裁定送達後10日內，以書狀向本院提出抗告
，並繳納抗告費新臺幣1千元
中    華    民    國    97    年    10    月    28    日
                              書記官  黃琴茜


司法院資訊處製作；財團法人民間司法改革基金會備份。
